臺灣高等法院臺南分院刑事判決　　　　　　九十一年度交上易字第七四八號　　Ｇ
　　　上　訴　人
　　　即　被　告　丁　○　○
　　　選任辯護人　郭　玉　山　律師
右上訴人因過失傷害案件，不服臺灣臺南地方法院九十年度交易字第五一五號中華民
國九十一年五月九日第一審判決（起訴案號：臺灣臺南地方法院檢察署九十年度偵字
第一０九五九號），提起上訴，本院判決如左：
      主      文
原判決撤銷。
丁○○因過失傷害人，處拘役參拾日，如易科罰金，以參佰元折算壹日。
      事      實
一、丁○○於民國（下同）九十年一月一日下午十五時三十分許，駕駛車牌號碼八Ｊ
    －三三八五號自用小客車，沿台南縣永康市○○街，由北往南方向行駛，途經龍
    安街與龍埔街之無號誌（號誌未動作）交岔路口欲尋找停車位時，理應注意汽車
    行駛時，駕駛人應注意車前狀況，並隨時採取必要之安全措施；車輛行至無號誌
    而無交通警察指揮之交岔路口，未劃分幹、支線或同為幹線道或支線道，如同為
    直行車者，左方車應暫停讓右方車先行之規定。而依當時天候晴、日間自然光線
    充足、柏油路面乾燥、無缺陷、道路上未有任何障礙物、視距良好等情形，客觀
    上亦無不能注意之情事，其竟為尋找停車位疏於注意右方之車輛，貿然通過該路
    口。適同時由甲○○駕駛車號Ｄ五－五七九○號自用小客車，搭載其子乙○○，
    沿龍埔街由西向東方向行駛，亦應注意汽車行駛時，駕駛人應注意車前狀況，並
    隨時採取必要之安全措施及汽車行經無號誌之交岔路口時，應減速慢行，作隨時
    停車準備之規定。而依當時之情形，又無不能注意之情事，竟亦疏於注意左來車
    ，於通過上開交岔路口時，仍貿然前行，未注意減速慢行。由於雙方皆有上述過
    失，以致甲○○避剎不及，甲○○所駕之小客車車頭遂撞及丁○○小客車之右前
    車門及右前輪上方葉子板處，使乙○○因之受有「頭部外傷、右膝鈍傷」等傷害
    ，丁○○於犯罪未被發覺前，向前往處理肇事之警員丙○○自首而接受裁判。
二、案經乙○○及其父甲○○訴請臺灣臺南地方法院檢察署檢察官偵查起訴。
      理      由
一、訊據上訴人即被告丁○○固不否認於上開時、地，駕車與告訴人甲○○所駕駛之
    汽車發生碰撞之事實，然矢口否認有何過失之犯行，辯稱：伊駕車過十字路口時
    ，曾注意左右無來車，始緩速通過，詎伊已過馬路三分之二時，被告訴人以時速
    九十公里的時速撞到伊車，且告訴人之子乙○○未坐安全坐椅才會撞傷，伊並無
    過失等語。
二、惟查被告丁○○所駕駛之自小客車與告訴人甲○○所駕駛之自小客車，確係在上
    開路段之十字路口發生擦撞，並使搭乘甲○○車內之乙○○受有「頭部外傷、右
    膝鈍傷」等情，業據告訴人於警訊時及偵審中指訴明確，且有台南縣警察局永康
    分局製作之道路交通事故調查報告表一紙及交通事故蒐證照片影本四張在卷足憑
    ，復有奇美醫學中心九十年六月二十六日出具之診斷證明書附卷可按。
三、按汽車行駛時，駕駛人應注意車前狀況，並隨時採取必要之安全措施，車輛行至
    無號誌而無交通警察指揮之交岔路口，未劃分幹、支線或同為幹線道或支線道，
    且同為直行車者，左方車應暫停讓右方車先行，道路交通安全規則第九十四條第
    三項、第一百零二條第一項第二款，分別定有明文，本件被告駕車於道路上行駛
    ，本應注意上開道路交通安全規則，而龍埔街與龍安街路寬相同並未劃分為幹、
    支線車道，且案發當時，天候晴、日間自然光線充足、柏油路面乾燥、無缺陷、
    道路上未有任何障礙物、視距復屬良好等情形以觀，復有台南縣警察局道路交通
    事故調查報告表可按，客觀上亦無不能注意之情事，其竟為找尋停車位而疏於注
    意車前狀況，貿然行駛，未讓右方車輛先行，致與告訴人所駕駛之小客車相撞，
    是被告之駕駛行為，顯有過失。而被告於警訊中供稱：「我當時是由北向南行駛
    龍安街，對方是由西向東行駛龍埔街，結果在路口發生側撞。我當時至路口已減
    速至時速二十公里，欲找停車位停車」等語，則其因擬尋找停車位而疏於注意左
    右來車已甚明確。又告訴人甲○○行經無號誌之交岔路口時，疏未減速慢行，作
    隨時停車之準備，於通過前開路口時仍高速行駛，以致避不及撞及被告之小客車
    右側，可由告訴人小客車於路面留下之四公尺及四點六公尺長之剎車痕可得明證
    ，至被告以告訴人係以時速九十公里之高速衝撞，核與肇事現場之剎車痕顯不相
    等，自不足採，另告訴人未坐安全坐椅雖有疏失，亦不能免除被告之過失責任。
四、本件經送台灣省台南區行車事故鑑定委員會鑑定結果，亦認被告行經設有行車管
    制號誌無動作作岔路口左方車未讓右方車先行，係本件車禍之肇事主因，告訴人
    行經設有行車管制號誌無動作作岔路口，未減速慢行，未注意車前狀況為肇事次
    因。被告不服該鑑定，由本院再送請臺灣省車輛行車故覆議鑑定委員會覆議，亦
    認：依卷附跡證資料研議結論，照原鑑定意見。此有台灣省台南區行車事故鑑定
    委員會九十一年一月四日南鑑字第九○○二五八號函及臺灣省車輛行車故覆議鑑
    定委員會九十一年九月十三日府覆議字第九一一七七二號函可證（附於原審卷第
    二十一頁、本院卷第  六十八頁），則被告駕車肇事致告訴人受傷之行為，確有
    過失，甚為明確，所辯伊並無過失云云，自屬卸責之詞，不足採信，犯行應堪認
    定。至告訴人駕駛汽車，行經上述無號誌交岔路口，穿越道路未注意左右來車，
    雖係本件車禍之肇事次因，然被告之前述過失，既與告訴人之過失，併合而為本
    件車禍肇事之原因，故告訴人之過失或可供做量刑時之斟酌，但被告之刑責則不
    能因此相扺而獲得免除。
五、查被告因過失傷害人，核其所為係犯刑法第二百八十四條第一項前段之普通過失
    傷害罪，又其於犯罪未被發覺前，向前往處理肇事之警員丙○○自首而接受裁判
    並經丙○○於本院供證屬實，合於自首規定，應依刑法第六十二條規定減輕其刑
    。
六、原審予以論罪科刑，固非無見，惟查被告既自首而接受裁判，原審未依自首規定
    減輕其刑，尚有未合，被告上訴意旨，否認有過失，而指摘原判決不當，固無可
    取，但原判決既有前述可議之處，即屬無可維持，應由本院撤銷改判，爰酌被告
    之生活狀況、品行、智識程度、犯罪所生之危險、被告之過失程度、被害人所生
    之損害，被告肇事後，未與告訴人就民事損害賠償事宜，達成和解，告訴人之疏
    失行為，係本件車禍之肇事次因，被告之駕駛行為，則為本次車禍之肇事主因等
    一切情狀，量處拘役參拾日，並諭知如易科罰金，以參佰元折算壹日。
據上論斷，應依刑事訴訟法第三百六十九條第一項前段、第三百六十四條、第二百九
十九條第一項前段、刑法第二百八十四條第一項前段、第六十二條、第四十一條第一
項前段，罰金罰鍰提高標準條例第一條前段、第二條，判決如主文。
本案經檢察官劉得鉦到庭執行職務。
中    華    民    國      九十一      年      十      月      九        日
                                  臺灣高等法院臺南分院刑事第六庭
                                      審判長法官  楊    明    章
                                            法官  高    明    發
                                            法官  戴    勝    利
右正本證明與原本無異。
不得上訴。
                                      法院書記官  吳    銘    添
中    華    民    國      九十一      年      十      月     十一       日
附錄：本判決論罪科刑法條：
刑法第二百八十四條第一項：因過失傷害人者，處六月以下有期徒刑、拘役或五百元
                          以下罰金，致重傷者，處一年以下有期徒刑、拘役或五
                          百元以下罰金。
